臺灣高雄地方法院交通事件裁定　　　 100年度交聲字第1961號
原處分機關　高雄市政府交通局
異　議　人　寵物哲學國際開發有限公司
代　表　人　陳玟成
上列受處分人因違反道路交通管理處罰條例案件，對於高雄市政
府交通局中華民國100 年9 月20日所為之處分（原處分：高市交
裁字第裁32-ZEP051361號、32-ZEP051357號、32-ZEP051544號、
ZEP-051549號），聲明異議，本院裁定如下：
    主  文
原處分撤銷。
    理  由
一、原處分意旨略以：異議人即受處分人寵物哲學國際開發有限
    公司（下稱寵物哲學公司）所有之車牌號碼P3-4737號自用
    小客車，分別於：1.民國100年1月5日下午2時8分許行經岡
    山收費站（北上第6車道）2.100年1月5日晚間11  時59分許
    行經岡山收費站（南下第7車道）3.100年1月23  日下午3時
    23分許行經岡山收費站（北上第6車道）4.100 年1月24日上
    午5時23分許行經岡山收費站（南下第7車道）時，為警逕行
    舉發有「汽車行駛於應繳費之公路不依規定繳費」之違規，
    故依道路交通管理處罰條例第27條第1項規定，各裁處罰鍰
    新臺幣（下同）3000元等語。
二、異議意旨略以：寵物哲學公司之代表人陳玟成並非系爭自小
    客車之駕駛人，且寵物哲學公司已於100年2月底歇業，並於
    100 年3 月14日起停業，異議人從未曾收受上開違規行為之
    舉發違反道路交通管理事件通知單，是異議人無從知悉有罰
    單未繳，爰依法聲明異議，請求撤銷原處分云云。
三、按汽車行駛於應繳費之公路、橋樑、隧道或輪渡，不依規定
    繳費者，處汽車所有人或駕駛人新台幣3000元以上6000元以
    下罰鍰，並追繳欠費，道路交通管理處罰條例第27條第1 項
    定有明文。又汽車駕駛人經以科學儀器取得證據資料證明其
    行為違規，當場不能或不宜攔截製單舉發者，得逕行舉發，
    此亦有上開條例第7 條之2 規定甚明。經查，異議人所有之
    車號P3-4737 號自用小客車，於前揭時、地，分別因餘額不
    足而有汽車行駛於應繳費之公路不依規定繳費之交通違規，
    有交通部臺灣區○道○○○路局委託遠通電收股份有限公司
    補繳通行費及作業處理費通知單（下稱遠通電收補繳費通知
    單）、違規查詢報表及違規舉發照片4 張在卷可稽（本院卷
    第21頁至第22頁、第36頁至第39頁），是此部分事實，堪以
    認定。
四、次按，本條例所定罰鍰之處罰，受處罰人接獲違反道路交通
    管理事件通知單後，於15日內得不經裁決，逕依第92條第 3
    項之罰鍰基準規定，向指定之處所繳納結案；不服舉發事實
    者，應於15日內，向處罰機關陳述意見；其不依通知所定期
    限前往指定處所聽候裁決，且未依規定期限繳納罰鍰結案或
    向處罰機關陳述意見者，處罰機關得逕行裁決之；道路交通
    管理處罰條例第9 條第1 項定有明文。基此，處罰機關如欲
    裁決處罰行為人，應以違反道路交通管理事件通知單已經合
    法舉發並送達為要件；如其送達不合法，受處分人即無從知
    悉應到案日期，主管機關未經合法送達逕行裁決，其裁決程
    序即屬不適法。再按，行政程序法第69條第2 項規定：對於
    機關、法人或非法人團體為送達者，應向其代表人或管理人
    為之。此際，應受送達人係該機關、法人或非法人團體之代
    表人或管理人，而非機關、法人或非法人團體本身。另依行
    政程序法第72條第2 項及第3 項規定，對於機關、法人或非
    法人團體之代表人或管理人為送達者，應向其機關所在地、
    事務所或營業所行之；但必要時亦得於會晤之處所或其住居
    所行之。倘該機關、法人、非法人團體客觀上已不在原事務
    所或營業所營業，亦未辦理撤銷登記或變更營業處所者，此
    際應以該代表人之住居所為送達處所，依行政程序法第72條
    至第74條或第78條規定為送達（法務部91年11月18日法律字
    第0910039712號函參照）。經查，遠東電收補繳費通知單經
    送達於異議人所在之「高雄市○○區○○路29號1 樓」，均
    因未會晤本人、同居人或應送達處所之接收郵件人員，而分
    別於100 年2 月16日、17日、24日為寄存送達乙節，有高速
    公路局委託遠東電收公司辦理電子收費業務送達證書（編號
    00000000000000號、00000000000000號、00000000000000號
    、00000000000000號）在卷可佐（本院卷第30頁至第31頁反
    面），而寵物哲學公司係於100 年3 月14日方停業乙節，有
    高雄市政府100 年3 月14日高市府四維經商公字第10001097
    010 號函附卷可稽（本院卷第15頁），是應認遠東電收公司
    之繳費通知單，已合法送達於異議人寵物哲學公司，自屬明
    確；然原處分機關雖以異議人經遠東電收補繳費通知後仍未
    於繳費期限內補繳費，而再於100 年3 月19日、4 月13日分
    別就異議人所有系爭汽車之上開違規行為製單舉發（公警局
    交字第ZEP051357 、ZEP051361 號、ZEP051544 號、ZEP051
    549 號），然該舉發單仍以「高雄市○○區○○路29 號1樓
    」為送達地址，而分別於100 年4 月6 日、4 月15日寄存送
    達於該址乙節，復有內政部警政署國道公路警察局舉發違反
    交通管理事件通知單、該通知單送達回證之行政文書附卷可
    考（本院卷第32頁至第35頁、40頁），既寵物哲學公司已於
    100 年3 月14日為停業登記（本院卷第15頁），則上開舉發
    違反道路交通管理事件通知單於100 年3 月29日及100 年 4
    月13日填單並付郵寄交之時，受處分人寵物哲學公司客觀上
    均已不在原事務所或營業所繼續營業，是揆諸首揭說明，原
    舉發機關應改向受處分人寵物哲學公司代表人陳玟成之住所
    地即「高雄市楠梓區○○○○街7 號」送達，始屬合法。詎原
    舉發機關仍以受處分人寵物哲學公司原登記之營業所在地為
    送達地址，而寄發舉發通知單，該項送達自不生效力。故本
    件舉發違反道路交通管理事件通知單既未合法送達受處分人
    ，原處分機關逕予裁決，程序上即非適法，原處分自應予以
    撤銷。本件應發回原處分機關，由原處分機關重新送達後，
    再依法裁決。
據上論斷，依道路交通事件處理辦法第19條，裁定如主文。
中    華    民    國  100     年    11    月    21    日
                        交通法庭    法  官  陳航代
以上正本證明與原本無異。
如不服本裁定，應於收受送達後5 日內向本院提出抗告狀。
中    華    民    國   100    年    11    月    21    日
                                    書記官  林慧君